臺灣彰化地方法院刑事判決　　　　　　　96年度訴緝字第47號
公　訴　人　臺灣彰化地方法院檢察署檢察官
被　　　告　乙○○
　　　　　　　　　　（
上列被告因詐欺案件，經檢察官提起公訴（九十三年度偵緝字第
一四一號），本院依簡式審判程序判決如下：
    主  文
乙○○幫助意圖為自己不法之所有，以詐術使人將本人之物交付
，處有期徒刑月，如易科罰金，以銀元佰元即新臺幣玖佰元
折算壹日。
    犯罪事實及理由
一、犯罪事實：
    乙○○明知金融帳戶之存摺係供自己使用之重要理財工具，
    關係個人財產、信用，且可預見存摺如任意交予他人使用，
    極易被利用為與財產有關之犯罪工具，竟猶不顧他人可能遭
    受財產損害之危險，而基於縱若金融帳戶被利用作為詐欺取
    財，並不違背其本意之不確定幫助故意，於民國八十八年間
    某日，在高雄縣鳳山市五甲廟前，以新臺幣（下同）七百元
    之代價，將其所有之鳳山郵局帳戶（局號0000000、
    帳號0000000）存摺販賣予已成年姓名年籍均不詳、
    綽號「助啊」之詐欺集團成員使用，以此方式幫助該詐欺集
    團向不特定人詐騙財物。該詐欺集團取得上開乙○○帳戶後
    ，即基於意圖為自己不法所有之犯意，先由該集團內不詳姓
    名年籍之成年人，於八十八年十月二十五日，假冒「聯展投
    資顧問有限公司」名義，向住於彰化縣芳苑鄉○○村○○路
    三九號之甲○○寄發兌獎聯及廣告文宣，內容佯稱：「中三
    獎，且獨得香港彩券管理局贊助六十萬元之彩金」，嗣甲○
    ○依廣告上電話撥打詢問，即有該詐騙集團之男女成員多人
    ，陸續對甲○○詐稱欲領獎金須先繳交百分之十五稅款及加
    入會員，入會費為一百五十萬元，可分期繳納並將為轉投資
    所用，日後可以獲利百分之百投資利得之方式回饋取回，使
    甲○○信以為真而陷於錯誤，旋多次依指示匯出十筆款項計
    一百十一萬元，其中匯款三十六萬元至乙○○前開帳戶內，
    詐騙集團成員並隨即提領，致使甲○○受有損失。迨甲○○
    因遲未獲得獎金，且無法聯繫該詐騙集團，始知受騙。
二、本案證據名稱：
(一)被告之自白。
(二)證人即被害人甲○○於偵訊之證述。
(三)郵政國內匯款執據。
(四)中華郵政股份有限公司鳳山郵局函覆之儲金人紀要等開戶基
    本資料、交易清單、查詢金融卡變更資料。
(五)保證責任高雄縣鳳山信用合作社九十三年七月二十日函文及
    附件。
(六)中興商業銀行三民分行函文及附件。
三、新舊法比較部分：
    按刑法業於九十四年一月七日修正，於同年二月二日公布，
    並於九十五年七月一日施行。修正後刑法第二條第一項規定
    ，已將新舊法律適用之「從新從輕」原則，改採「從舊從輕
    」原則，而此規定僅係規範行為後法律變更所生新舊法律比
    較適用之準據法，並非實體刑罰法律，自不生行為後法律變
    更之比較適用問題，應逕行適用新法第二條第一項之規定，
    為「從舊從輕」之比較。
(一)刑法第三百三十九條第一項法定刑為罰金部分：
  1.刑法第三十三條第五款業於九十四年二月二日修正公布，並
    自九十五年七月一日起施行；修正後刑法第三十三條第五款
    規定「罰金：新臺幣一千元以上，以百元計算之。」，與修
    正前刑法第三十三條第五款規定「罰金：一元以上。」不同
    。經比較新舊法結果，以舊法較有利於行為人，故依刑法第
    二條第一項前段規定，本案關於刑法第三百三十九條第一項
    之法定刑罰金部分，自應適用行為時之法律即修正前刑法第
    三十三條第五款規定，決定其罰金部分之法定刑。
  2.法定刑為罰金之提高標準之新舊法適用：
    刑法罰金刑提高標準業於九十五年六月十四日以華總一義字
    第０九五０００三五一八一號令增訂公布刑法施行法第一條
    之一，明定：「中華民國九十四年一月七日刑法修正施行後
    （按指九十五年七月一日），刑法分則編所定罰金之貨幣單
    位為新臺幣。九十四年一月七日刑法修正時，刑法分則編未
    修正之條文定有罰金刑者，自九十四年一月七日刑法修正施
    行後，就其所定數額提高為三十倍。但七十二年六月二十六
    日到九十四年一月七日新增或修正之條文，就其所定數額提
    高為三倍。」，與該條增訂公布前，就罰金刑部分所適用之
    罰金罰鍰提高標準條例第一條前段、現行法規所定貨幣單位
    折算新臺幣條例第二條規定不同。而刑法第三百三十九條第
    一項係刑法分則編未修正之條文而定有罰金刑者，比較新舊
    法適用之結果，其關於法定刑為罰金部分之提高標準，新法
    並無較有利於被告之情形，故依刑法第二條第一項前段規定
    ，本案關於上開刑法法條法定刑罰金提高標準部分，自以行
    為時之法律即罰金罰鍰提高標準條例第一條及現行法規所定
    貨幣單位折算新臺幣條例第二條，有利於被告。
(二)綜上所述，揆諸修正後刑法第二條第一項前段、後段規定之
    「從舊從輕」原則，自應整體適用被告行為時之法律，即修
    正前之相關刑罰法律，對被告較為有利。
(三)刑法第三十條雖就幫助犯之法條文字為部份修正，然此修正
    僅為法理之明文化，非屬法律之變更，自無庸依刑法第二條
    第一項為新舊法有利之比較，而應直接適用裁判時之法律（
    最高法院九十五年十一月七日第二十一次刑事庭會議決議參
    照）。
四、核被告所為，係犯刑法第三十條第一項前段、刑法第三百三
    十九條第一項之詐欺取財罪之幫助犯。被告幫助不詳之詐欺
    集團犯詐欺取財罪，應依刑法第三十條第二項之規定減輕其
    刑。檢察官原起訴法條為刑法第三十條第一項前段、第三百
    四十條、修正前洗錢防制法第九條第一項之幫助常業詐欺罪
    、幫助洗錢罪，然查被告提供之帳戶，係直接向被害人詐財
    使用，只屬於詐欺罪構成要件之過程，並非犯罪成立後另一
    洗錢行為；又被告與本案相關之其他所有提供帳戶者，彼此
    並不相識，其僅能預見自己帳戶被不法使用，無從預見其他
    人帳戶被如何使用，自不應苛責令被告就他人提供帳戶所衍
    生之犯行負責，否則將是不當擴張刑罰範圍，是以起訴法條
    容有未洽，惟此業經蒞庭檢察官變更起訴法條如上，基於檢
    察一體之原則，本院毋庸再變更法條，附此敘明。爰審酌被
    告犯罪之動機、目的，犯罪手段尚屬平和，雖未實際參與詐
    欺取財犯行，然其行為使詐欺者得以隱匿真實身分，減少遭
    查獲之風險，有助長犯罪之虞，兼衡被告犯後坦認犯行，態
    度尚可等一切情狀，量處如主文所示之刑。再被告行為後，
    刑法第四十一條第一項前段於九十四年一月七日修正，於同
    年二月二日公布，於九十五年七月一日施行，將原依修正前
    刑法第四十一條第一項前段、罰金罰鍰提高標準條例第二條
    （現已刪除），有期徒刑、拘役易科罰金之折算標準，以銀
    元一百元、二百元、三百元折算一日，經折算為新臺幣後，
    應以新臺幣三百元、六百元、九百元折算一日之規定，修正
    為以新臺幣一千元、二千元或三千元折算一日，此因屬科刑
    規範事項之變更，其折算標準為裁判時所應諭知，自有就新
    舊法規定比較之必要，經比較新舊法結果，以被告行為時之
    法律即修正前關於易科罰金之規定，較有利於被告。是依刑
    法第二條第一項但書規定應適用最有利於行為人之法律，爰
    依修正前刑法第四十一條第一項前段規定，諭知如易科罰金
    之折算標準，以資懲儆〔按定易科罰金之折算標準，係屬科
    刑規範事項，非屬最高法院九十五年五月二十三日九十五年
    第八次刑庭會議決議第一、（四）則所定，比較新舊法應就
    罪刑有關之共犯、未遂犯、想像競合犯、牽連犯、連續犯、
    結合犯，以及累犯加重、自首減輕暨其他法定加減原因（如
    身分加減）與加減例等一切情形，綜其全部罪刑之結果而為
    比較之情形，其既非屬法律適用之情形，即無與之綜合比較
    之適用，附此敘明〕。
五、被告係於九十五年三月二日經本院發布通緝，有本院通緝書
    一份在卷可稽，至九十六年十月二十四日始為警緝獲到案，
    業據被告直承在卷，則被告既非自動歸案接受審判，依中華
    民國九十六年罪犯減刑條例第五條規定，自不得依該條例減
    刑（最高法院八十一年度臺上字第一三九五號判決意旨參照
    ）。
六、依刑事訴訟法第二百七十三條之一第一項、第二百九十九條
    第一項前段、第三百十條之二、第四百五十四條第一項，刑
    法第二條第一項前段、第三百三十九條第一項、第三十條第
    一項前段、第二項、（修正前）第四十一條第一項前段，罰
    金罰鍰提高標準條例第一條前段、（修正前）第二條，判決
    如主文。
七、如不服本判決，應於判決送達後十日內，向本院提出上訴狀
    （須附繕本），上訴於臺灣高等法院臺中分院。
本案經檢察官郭玄義到庭執行職務。
中    華    民    國    96  　年    11    月    28    日
                  刑事第四庭  法  官  周　莉　菁
以上正本證明與原本無異。
如不服本判決，應於判決送達後十日內向本院提出上訴狀 (須附
繕本)。
告訴人或被害人對於判決如有不服具備理由請求檢察官上訴者，
其上訴期間之計算係以檢察官收受判決正本之日期為準。
中    華    民    國    96  　年    12    月     4    日
                              書記官  黃　當　易
附錄本判決論罪科刑法條：
刑法第三百三十九條第一項：
意圖為自己或第三人不法之所有，以詐術使人將本人或第三人之
物交付者，處五年以下有期徒刑、拘役或科或併科一千元以下罰
金。
